【裁判字號】    98,交聲,4325
【裁判日期】    981231
【裁判案由】    交管條例聲異
【裁判全文】
臺灣板橋地方法院交通事件裁定        98年度交聲字第4325號
原處分機關  交通部公路總局臺北區監理所板橋監理站
異  議  人
即受處分人  甲○○
上列受處分人因違反道路交通管理處罰條例案件，對於交通部公
路總局臺北區監理所板橋監理站中華民國98年11月18日以板監裁
字裁41-CO0000000號所為之違反道路交通管理事件裁決書（原舉
發通知單號碼：北縣警交大字第C00000000 號），聲明異議，本
院裁定如下：
    主  文
異議駁回。
    理  由
一、本件異議人即受處分人聲明異議意旨略以：
  (一)臺北縣警察局（下稱原舉發機關）下轄交通警察大隊三重分
    隊員警呂承書（下爭舉發員警）以異議人即受處分人於民國
    98年10月4 日下午2 時39分許，騎乘車牌號碼RZA-536 號輕
    型機車（下稱系爭機車），沿臺北縣三重市○○路往疏洪東
    路方向車道（下稱中山路往疏洪東路方向車道）行駛，於行
    至中山路與疏洪東路之設有燈光號誌管制之交岔路口（下稱
    系爭交岔路口）前時，於其行駛之中山路往疏洪東路方向車
    道為紅燈時，逕自該車道駛入系爭交岔路口左轉迴轉駛入中
    山路往疏洪東路方向車道之對向之中山路往中華路方向車道
    （中山路往中華路方向車道），而為正在中山路往中華路方
    向車道執行違規攔查之舉發員警目擊，遂由舉發員警攔停受
    處分人，以受處分人有「紅燈迴轉」之違規事實，依道路交
    通管理處罰條例第53條第1項規定，以該局北縣警交大字第
    C00000000號舉發違反道路交通管理事件通知單（下稱系爭
    舉發通知單）舉發，經受處分人依限到案後，並由交通部公
    路總局臺北區監理所板橋監理站（下稱原處分機關）依同條
    項規定，於98年11月18日以板監裁字第裁41-C00000000號違
    反道路交通管理事件裁決書，認異議人有「駕車行經有燈光
    號誌管制之交岔路口闖紅燈」之違規事實，裁處罰鍰新臺幣
    （下同）1,800元，並依同條例第63條第1項第3款規定記違
    規點數三點（下稱系爭裁決書）。
  (二)受處分人雖有於系爭舉發通知單所載時間，騎乘系爭機車自
    中山路往疏洪東路方向車道進入系爭交岔路口向左迴轉駛入
    中山路往中華路方向車道，惟當時其行駛之中山路往疏洪東
    路方向車道之路口號誌係為綠燈，且其當時前後都各有一部
    汽車要轉彎，是本件受處分人並未有闖紅燈之違規行為，爰
    聲請撤銷系爭裁決書云云。
二、按「汽車駕駛人，行經有燈光號誌管制之交岔路口闖紅燈者
    ，處新臺幣一千八百元以上五千四百元以下罰鍰。前項紅燈
    右轉行為者，處新臺幣六百元以上一千八百元以下罰鍰。」
    ，第53條定有明文；又「汽車駕駛人有下列各款所列條款之
    一者，除依原條款處罰鍰外，並予記點：一、…。三、有第
    四十三條、第五十三條或第五十四條情形之一者，各記違規
    點數三點。」、「依前項各條款，已受吊扣或吊銷駕駛執照
    處分者，不予記點。」，同條例第63條第1 項第3 款、第2
    項亦有明文規定。復依違反道路交通管理事件統一裁罰基準
    及處理細則第2 條第2 項規定附件「附件違反道路交通管理
    事件統一裁罰基準表」規定，就「違反事件」為「汽車駕駛
    人，行經有燈光號誌管制之交岔路口闖紅燈」之違反道路交
    通管理處罰條例第53條第1 項之行為，其「違規車種」為「
    機器腳踏車」，且屬「期限內繳納或到案聽候裁決者」，依
    「統一裁罰基準」為罰鍰新臺幣1,800 元，裁罰機關並應依
    「備註欄」為「記違規點數三點」之處分。
三、本件受處分人就其騎乘系爭機車沿理由欄一、(一)所示之行車
    路徑穿越系爭交岔路口等情，固不爭執，惟以前詞置辯，然
    查：
  (一)本件系爭交岔路口，係由中山路（含往疏洪東路方向車道及
    往中華路方向車道）與疏洪東路（含往蘆洲方向車道及往中
    興橋方向車道）交會而呈之「Ｔ」型交岔路口（中山路係「
    Ｉ」部分路段、疏洪東路係「一」部分路段），中山路往疏
    洪東路方向車道行至系爭交岔路口時，係與疏洪東路往蘆洲
    方向車道（下稱疏洪東路往蘆洲方向車道）相銜接等情，有
    舉發員警提出之現場照片暨現場圖在卷可查。
  (二)本件舉發經過，業據舉發員警呂承書到庭結證以「（問）當
    天舉發情形為何？有無帶舉發相關資料？（答）【庭呈相關
    舉發資料（註：即現場照片暨現場圖）】當時是中山路已經
    變紅燈的時候，我看到車號RZA-536 號輕型機車，從中山路
    往疏洪東路行駛，在路口迴轉往中山路往中華路方向，因為
    當時中山路的號誌是紅燈，所以我對他實施攔檢舉發。」、
    「（問）對於異議人說他當時是綠燈，你當時看到的情形是
    如何？（答）就是中山路已經變紅燈，他還是在中山路繼續
    行駛，並沒有在停止線停等，因為當時疏洪東路已經變綠燈
    ，已經有車子在行駛，異議人就是接著疏洪東路的車流，繼
    續行駛完成他的迴轉動作。」、「（問）你看到違規人從中
    山路往疏洪東路的車道迴轉到中華路時，有看到從疏洪東路
    往蘆洲路的車道上，有車輛在行駛嗎？（答）疏洪東路是綠
    燈，所以有車在行駛，如果中山路是綠燈，往疏洪東路是可
    以這樣迴轉，但是紅燈就不行，嚴格算的話，他這樣迴轉是
    有點逆向的情形。」、「（問）確實有看到疏洪東路往蘆洲
    路的車道上有車子在行駛？（答）疏洪東路的雙向車道都有
    車在行走。」等語。
  (三)按車輛面對圓形紅燈時仍逕予穿越路口至銜接路段，含左轉
    、直行、迴轉、右轉（依箭頭綠燈允許行駛者除外）即視為
    闖紅燈之行為，亦即，汽車駕駛人在無箭頭導向燈號狀況下
    ，紅燈左轉或右轉，均以闖紅燈論處（交通部82年4月22日
    交路字第009811號函、司法院(70)院台廳字第03613號函可
    資參照）。本件依上開舉發員警之證言，參照舉發員警所提
    出之伊當時執勤站立而目擊受處分違規之同一位置所拍攝之
    視野照片，依該照片所呈現之景象，係能清楚看清系爭交岔
    路口之車流動向及各該號誌之燈號變換情形，而本案被告查
    既係自中山路往疏洪東路方向車道進入系爭交岔路口向左迴
    轉駛入中山路往中華路方向車道，而於迴轉行駛之當時，既
    經員警目擊疏洪東路往蘆洲路方向車道有車輛正在行駛，依
    系爭交岔路口號誌時相變換情形，受處分人自屬闖紅燈無疑
    ，而受處分人因紅燈而迴轉造成有與疏洪東路往蘆洲路方向
    車道有車輛逆向行駛之情狀，依通常客觀情形，係極易辨識
    ，難認本件有舉發員警誤認誤判之情形，是受處分人辯稱伊
    未闖紅燈云云，尚難認可採。
四、綜上所述，原處分機關以異議人騎乘系機車於上開時地有道
    路交通管理處罰條例第53條第1 項規定之違規事由存在，依
    違反道路交通管理事件統一裁罰基準表裁處如上開處罰，並
    無違誤，本件異議為無理由，應予駁回。
據上論斷，應依道路交通管理處罰條例第87條第2 項，道路交通
案件處理辦法第19條，裁定如主文。
中    華    民    國    98    年    12    月    31    日
                    交通法庭  法  官  陳世旻
上列正本證明與原本無異。
如不服本裁定，應於裁定送達後五日內敘明抗告理由，向本院提
出抗告狀。
                              書記官  楊雅芳
中    華    民    國    99    年    1     月    11    日

司法院資訊處製作；財團法人民間司法改革基金會備份。
